臺灣新竹地方法院民事裁定　　　　　　100年度消債抗字第7號
抗　告　人　遠東國際商業銀行股份有限公司
法定代理人　洪信德
訴訟代理人　嚴啟榮
相　對　人　朱蘊華即朱琍宜即朱.
上列當事人間因消費者債務清理條例事件，抗告人對於本院中華
民國100年3月11日99年度事聲字第49號裁定提起抗告，本院裁定
如下：
    主  文
抗告駁回。
抗告程序費用新臺幣壹仟元由抗告人負擔。
    理  由
一、抗告意旨略以：
(一)依債務人陳報其每月收入僅新臺幣（下同）26,600元（含低
    收入補助3,600元），扣除更生每月付款10,000元後，僅餘
    16,600元可供支配，作為相對人與其兩位未成年子女生活費
    用，平均每人每月可分配金額為5,533元，此數額僅為內政
    部公告99年度臺灣省每人每月最低生活標準9,829元之56％
    ，且該9,829元係以各縣市每位成年人平均支出6成計算得出
    ，以此換算，新竹縣內僅一成年人每月正常花費即需16,381
    元（9,829÷0.6）。相對人可支配所得16,600元剛好僅能負
    擔其自身生活費，遑論另有餘力可再支付8,000元之扶養費
    ，故若相對人無其他經濟援助，難認本件更生方案確有履行
    之可能性。
(二)相對人於95年間申請債務協商時所附收入切結書所載當時每
    月收入約40,000元至45,000元，與現在每月收入23,000元有
    相當落差，按相對人職業為木工，此行業通常未投勞健保，
    薪資給付又以現金為主，且依此類工作觀，其薪資應隨長期
    從事本業累積之經驗而增加，縱未增加，亦無據降之理，況
    且，近2年國內房市熱絡，建商對於建築工人、木工等工作
    需才孔急，只要吃苦耐勞，經通知都有工作可做且薪資優渥
    。惟原裁定僅憑相對人單方陳述即以其所稱每月收入23,000
    元作為未來8年更生方案之收入基礎，顯屬草率。又本件更
    生方案之清償成數僅佔全體無擔保債權總額4,797,823元之
    20.01％，實屬偏低，原裁定雖指「更生方案之條件公允與
    否，非以更生方案之還款成數為唯一標準，是異議人主張債
    務人清償成數偏低云云，自無可採」，然原審並未審酌相對
    人是否有低報收入、更生方案是否合理可行、積欠鉅額債務
    無法清償之主因、是否應改行清算程序，逕予認可該更生方
    案而駁回異議，有欠週全。
(三)相對人積欠高達4,797,823元之鉅額債務，債權銀行更高達9
    家，依經驗法則推估，其負債原因不外乎為過度擴張信用、
    恣意消費、浪費、投機等行為，心態可議，應符合消債者債
    務清理條例第134條第4款之規定，是故依法提起抗告，請求
    廢棄原裁定。
二、按債務人有薪資、執行業務所得或其他固定收入，法院認更
    生方案之條件公允者，得不經債權人會議可決，逕依債務人
    之聲請或依職權以裁定認可更生方案，消費者債務清理條例
    （下稱消債條例）第64條第1項定有明文。又消債條例之制
    定，乃為使負債務之消費者得依本條例所定程序清理其債務
    ，保障債權人之公平受償，以謀求消費者經濟生活之更生，
    故除有消債條例第63條第1項、第64條第2項第1至4款所定之
    情形外，法院得斟酌裁量認可更生方案。法院逕行裁定認可
    更生方案前，應將更生方案之內容及債務人之財產及收入狀
    況報告書通知債權人，並使債權人有陳述意見之機會，惟債
    權人所為之陳述，僅供法院判斷是否逕行裁定認可更生方案
    之參考，並無拘束法院之效力，此觀諸消債條例第64條第2
    項及其立法理由自明。是以，若債務人所提出之更生方案並
    無消債條例第63條第1項、第64條第2項所定各款情事，且經
    法院審酌債務人之收入於扣除其必要生活支出後，業已盡力
    用以清償所負債務者，即應認其所提更生方案為公允，而得
    裁定認可之，要與該更生方案之清償成數無必然關聯。
三、經查：
(一)本件相對人聲請更生，前經本院以97年度消債更字第12號裁
    定開始更生程序，並經本院司法事務官於99年8月21日以99
    年度司執消債更字第7號民事裁定認可相對人所提之更生方
    案，其條件為自認可更生方案裁定確定之翌日起，分8年償
    還債務，並以1個月為1期，每期清償10,000元，共計96期，
    清償金額總計為960,000元，清償成數佔已申報之無擔保及
    無優先債權4,797,823元之20.01％；嗣抗告人聲明異議，復
    經本院於100年3月11日以99年度事聲字第49號民事裁定駁回
    ，抗告人就此再度聲明不服，故提起本件抗告。
(二)抗告意旨雖謂相對人於95年申請前置協商時，收入切結書所
    載每月收入為40,000至45,000元，與現在每月收入23,000元
    有相當落差，原審僅就相對人單方陳述即以其所稱每月收入
    23,000元為更生方案之收入基礎，實屬草率云云，惟查，本
    件更生方案之酌定應以相對人目前之收入若干為準，而非以
    其於多年前之收入多寡為準，抗告意旨指摘相對人目前收入
    與95年收入有相當落差云云，縱然屬實，亦與本件是否認可
    更生方案無涉；相對人主張其目前於所屬工頭林千翔下擔任
    工地臨時工，每日可領1,100元，每月平均可工作達15至20
    日，故每月收入約15,000元至22,000元，工作內容為清理與
    整料等情，業由林千翔於99年5月19日、100年5月30日兩次
    開立書據為佐，且相對人於100年5月30日訊問時表明其「盡
    量每月會做到收入25,000元，若林千翔處沒有工作，會找其
    他工頭工作」一節，亦與抗告人所主張「近年來房市熱絡，
    建商對於建築工人、木工等工作需才孔急，只要吃苦耐勞，
    經通知都有工作可做」相符，再加計相對人每月可領低收入
    補助至少3,600元（見97年9月4日新竹縣北埔鄉公所函暨所
    附低收入戶證明、發放紀錄），則相對人主張其每月收入達
    26,600元，為有憑據，並非僅依相對人片面陳述。又倘若相
    對人該月工作收入確達25,000元，再加計其低收入補助至少
    3,600元後，即有28,600元。此部分相對人之收入金額雖非
    每月固定，惟其每月收入之差距非大，且相對人既有固定之
    工作以確保每月有相當收入得以負擔生活支出與更生條件，
    則縱然其每月收入金額並非單一不變，亦應認屬消債條例第
    64 條第1項所謂薪資、執行業務所得或其他固定收入。
(三)其次，相對人主張其每月給付8,000元予公婆，作為公婆代
    為扶養兩名未成年子女（分別為87、89年出生，相對人之夫
    龍明舟業於94年9月23日死亡，有戶籍謄本在卷可稽）之費
    用，因學費方面有申請政府補助而有減免，其餘生活雜費如
    有不足，則由公婆補貼一事，亦據相對人之公公龍文雄100
    年5月30日開立書據為憑，堪信為真實。因相對人負擔債務
    而聲請更生獲准，為履行更生方案，其生活自需較一般人受
    限而不得恣意揮霍，因此，在評量相對人之必要生活費用時
    ，顯然不得再以抗告人所主張之新竹縣每人每月平均消費支
    出16,381元為準，否則豈非容任債務人一方面得藉更生減少
    履行債務，另方面卻仍可享受一般人之消費水準，如此顯非
    消債條例之立意，是相對人之必要生活費用仍應以內政部公
    告99及100年度臺灣省每人每月最低生活費用9,829元為基準
    。依此計算，相對人每月收入26,600元，扣除相對人自己及
    部分負擔兩名未成年子女必要生活費用共17,829元後，所餘
    為8,771元；又如相對人該月工作收入達25,000元，總收入
    28,600元，扣除相對人自己及兩名未成年子女必要生活費用
    共17,829元後，所餘為10,771元。即相對人在扣除自己與兩
    名未成年子女必要生活費用後，所餘約在8,771元至10,771
    元之間，況且，相對人於本院100年5月30日訊問時已表明「
    過去每月都可存10,000元下來，且可以第一期就付50,000元
    」，顯見本件更生方案所定相對人每期應付10,000元之條件
    ，絕非如抗告人所稱無履行之可能，反之，益見相對人盡力
    提高自己每月收入以履行更生方案之最大清償債務誠意。
(四)再者，相對人每月收入約在26,600元至28,600元之間，扣除
    自己與兩名未成年子女之必要生活費用後，所餘約在8,771
    元至10,771元之間，業如前述，相對人既願意壓縮自己生活
    支出、同時盡力賺取足夠金錢，以滿足本件更生方案每期給
    付10,000元之條件，如此即應認該更生方案為公允、可行，
    依首揭說明，尚與該更生方案清償成數無必然之關聯性。又
    消債條例既已提供符合特定條件之債務人，得以透過履行適
    當之更生方案而獲經濟生活之重建，在此立法目的下，即難
    僅以債務人所提之更生方案清償成數過低而認該更生方案為
    不公允或須逕行改依清算方式救濟。至於抗告意旨稱相對人
    有恣意浪費，以致債務膨脹，有消債條例第134條第4款情事
    云云，然該條規定係就債務人經清算程序後，法院是否應予
    裁定不免責所設規範，並非於法院裁定認可更生方案時所需
    考量，故抗告人此部分之主張，亦非有據。
(五)綜上所述，相對人所提更生方案，其條件核屬可行且適當而
    公允，又查無相對人有消債條例第63條第1項、第64條第2項
    各款所定不應認可之消極事由存在，則本院司法事務官以99
    年度司執消債更字第7號民事裁定認可相對人所提更生方案
    ，並依消債條例第62條第2項酌定其生活限制，再由原裁定
    駁回抗告人之異議，經核尚無不合。抗告人猶執前詞指摘原
    裁定之不當，求予廢棄，為無理由，應予駁回。
四、據上論結，本件抗告為無理由，依消費者債務清理條例第15
    條，民事訴訟法第495條之1第1項、第449條第1項、第95條
    、第78條，裁定如主文。
中    華    民    國   100    年    6     月    17    日
                  民事第二庭  審判長法  官   王銘勇
                                    法  官   吳靜怡
                                    法  官   梁智賢
以上正本係照原本作成。
對於本裁定，除有涉及法律見解具有原則上之重要性者外，不得
再為抗告。如再抗告，應於本裁定送達10日內為之，並應繳納
1,000元裁判費。
中    華    民    國   100    年    6     月    17    日
                                    書記官  黃詩傑